【裁判字號】    98,台上,7302
【裁判日期】    981203
【裁判案由】    誣告
【裁判全文】
最高法院刑事判決            九十八年度台上字第七三０二號
上  訴  人  台灣高等法院檢察署檢察官
被      告  甲○○
                    號
上列上訴人因被告誣告案件，不服台灣高等法院中華民國九十八
年八月十八日第二審更審判決（九十八年度上更(二)字第三二六號
，起訴案號：台灣板橋地方法院檢察署九十二年度偵字第一八０
六七號），提起上訴，本院判決如下：
    主  文
上訴駁回。
    理  由
按刑事訴訟法第三百七十七條規定，上訴於第三審法院，非以判
決違背法令為理由，不得為之。是提起第三審上訴，應以原判決
違背法令為理由，係屬法定要件。如果上訴理由書狀並未依據卷
內訴訟資料，具體指摘原判決不適用何種法則或如何適用不當，
或所指摘原判決違法情事，顯與法律規定得為第三審上訴理由之
違法情形不相適合時，均應認其上訴為違背法律上之程式，予以
駁回。本件原判決以公訴意旨略以：被告甲○○係台北市○○區
○○路一五五號一樓歐樂影視國際股份有限公司（下稱歐樂公司
）之副總經理，並負責該公司國外授權資料之業務，於民國八十
七年間，歐樂公司向黃志成所經營之光銳科技有限公司提起違反
著作權法一案中，於台灣板橋地方法院檢察署偵查中（八十七年
度偵字第二四八二０號），明知在該案中歐樂公司並未獲得美商
Running With Scissors公司（下稱Running公司）有關「喋血街
頭」（Postal）及美商Ronin Entertainment公司（下稱Ronin公
司）有關「天銥計劃」（Armor Command ）智慧財產權提出訴訟
之授權，竟基於摡括犯意，連續於八十七年九月十四日，偽造Ru
nning公司執行長Vince Desiderio之名義及於同年十一月五日偽
造Ronin公司總裁兼執行長Kalani Streicher 之名義所出具之授
權書，並持以行使，而在該署前述偵辦黃志成違反著作權法一案
中提出使用，足生損害於 Vince Desiderio、KalaniStrei cher
二人及檢察署偵辦該案之正確性。因認被告所為係犯刑法第二百
十條、第二百十六條之行使偽造私文書及第一百六十九條第二項
之誣告罪嫌等語。經審理結果，認不能證明被告犯罪，因而維持
第一審諭知被告無罪之判決，駁回檢察官在第二審之上訴，已依
據卷內資料詳予說明其證據取捨及判斷之理由。從形式上觀察，
原判決並無足以影響判決結果之違法情形存在。檢察官上訴意旨
略以：(一)原判決理由認定公證人陳又麟仍非不得本於其所以對該
事件有此確信之「體驗」作成公證書，且黃志成復已提出 Ronin
公司寄回陳幼麟傳真回簽之原稿為證，原判決未說明不採上開不
利被告證據之理由，遽認被告犯罪不能證明，有判決理由不備之
違法。(二)孫辰雨與 PIM公司聯繫、簽約並轉賣之對象係台灣之三
賢影視有限公司（下稱三賢公司），而非歐樂公司（見原審卷第
四五至第五七頁），原判決卻認定係歐樂公司，與卷證資料不符
，有證據理由矛盾之違法。又本件Running公司執行長Vince Des
iderio及Ronin公司總裁兼執行長Kalani Streicher 名義所出具
之授權書（下稱本件二份授權書）傳真紙上，僅有「PANASONICP
IM」之標示，並無具體之日期與時間，及美國松下電器公司分部
國際互動媒體股份有限公司（Panasonic Interactive Media Co
mpany, Division of Matsushita Electric Corporation of Am
erica，下稱PIM公司）傳真人之職稱姓名，原判決亦未說明如何
認定該等授權書係由PIM 公司有權之人所簽發之理由，有判決理
由不備之違法。(三)原判決認定PIM 公司就「喋血街頭」及「天銥
計劃」二套電腦遊戲軟體專屬授權予Cystek公司在中華民國境內
獨家銷售、經銷、使用、出版。而Cystek公司再將PIM 公司之授
權授予歐樂公司。然對於PIM 公司如何創作或受讓該遊戲軟體電
腦著作之過程、發行及其他與權利有關事項之資料等證明創作「
喋血街頭」及「天銥計劃」電腦遊戲軟體著作之證據方法，均付
之闕如，歐樂公司自仍需證明所獲得係該外國著作之專屬授權，
始得提出告訴。惟歐樂公司於告訴之初，先主張「天銥計劃」之
著作權授權人為3DO公司，並提出3DO公司與Cystek公司之軟體執
照授權協議書為證，復於原審中改提出PIM 公司與Cystek公司之
經銷合約書為權利來源證明，又於上訴聲請狀中主張權利來源為
Cystek公司，而Cystek公司則來自於PIM 公司之授權，迄未主張
權利來源係經由Ronin 公司之直接授權，亦未證明「天銥計劃」
之著作權人為Ronin 公司。即難僅憑該未經證實為真正，並與歐
樂公司先前主張相左之私人信函，認定該公司為「喋血街頭」、
「天銥計畫」之專屬授權人。歐樂公司既未自PIM 公司受讓「喋
血街頭」、「天銥計畫」之著作財產權，亦非PIM公司原同意Cys
tek 公司轉授權之三賢公司，所獲取者僅係在台製造、銷售「天
銥計劃」電腦遊戲軟體程式，並非專屬授權，自無告訴權。況依
被告提出之PIM 公司與Cystek公司著作財產權契約書影本，簽約
日期為西元一九九七年九月二十二日，其中僅有喋血街頭等六項
，且指定Cystek權利得由三賢公司代為行使，此與被告主張歐樂
公司有「天銥計畫」著作財產權之證據「PIM 與Cystek著作財產
權契約」記載事項不符。則被告提出之「CYS－SUN－八六００四
（下稱八六００四）、CYS－OLLO－八六００七（ 下稱八六００
七）號授權協議書」是否真正，顯有可疑。原判決認定黃志成所
販售之電玩軟體確含有歐樂公司自Cystek公司取得授權出版之「
天銥計劃」電玩軟體之試玩版，歐樂公司認黃志成所為已侵害其
著作權之論斷，有調查職責未盡及判決理由不備之違法。(四)本件
黃志成係請求公證人即證人陳幼麟為「公證」而非「認證」，原
判決認黃志成係請求公證人「認證」私文書影本，與卷證資料不
符，亦有證據理由矛盾之違法等語。按(一)取捨證據及證據證明力
之判斷，乃事實審法院職權之行使，其對證據取捨及證明力之判
斷，苟係基於吾人日常生活之經驗，未違背客觀上應認為確實之
定則，並已敘述其何以為此一判斷之理由者，即不能任意指為違
法。查原判決已說明：(一)黃志成於更一審指稱：公證人體驗之方
法不以親自所見為限，苟有具體事實，足使公證人確信當事人之
請求屬實者，則請求之內容雖非公訴人所親見，公證人仍非不得
本於其所以對該事件有此確信之「體驗」作成公證書，並提出Ro
nin 公司寄回公證人陳幼麟傳真回簽之原稿為證。惟證人陳幼麟
於上訴審證稱：不知道收傳真的人及傳真的人是誰？是否同一個
人？傳真號碼及收到號碼是同一個等語。而經比對原授權書上所
載及對方回覆之傳真文件上所附之傳真號碼，二者確屬相符。依
公證人陳幼麟當時體驗及確信，僅能證明，黃志成提供請求公證
之英文信函影本，經依該信函所載傳真機回傳之文件為公證書上
所附之文件，至該回傳之文件如何作成、內容真實性如何，則非
公證人所得公證之事項。雖黃志成提出經美國亞利桑那州皮馬市
公證人於西元二００八年三月二十三日公證之Running 公司執行
長Vince Desiderio 於西元二００四年五月二十日出具予黃志成
之函件雖記載：上開由Running公司執行長Vince Desiderio於一
九九八年八月十四日出具授權書簽名並非真正。然被告辯稱：歐
樂公司所有對外簽約及聯繫事宜均是委託Cystek公司辦理，遂請
該公司之孫辰雨傳真本件二份授權書，以便取締台灣盜版，不知
該授權書是偽造等語，核與證人即歐樂公司實際負責人吳展堂於
第一審結證：本件二份授權書係透過美國的孫辰雨傳真過來等情
相符；證人孫辰雨亦於原審證稱：其為Cystek公司之創辦人，「
喋血街頭」及「天銥計畫」這兩套遊戲軟體是去洛杉磯電玩展看
到的，歐樂公司覺得有興趣，乃代向PIM 公司聯繫、簽約，並轉
賣給歐樂公司。歐樂公司說要取締盜版，要其向PIM 公司取得授
權書，其自PIM 公司取得授權書後，就轉給歐樂公司，不知該二
份授權書是偽造，亦不認為是偽造，其既向PIM 公司購買版權，
並授權給歐樂公司，自無偽造該授權書之必要等語（見原審卷第
八九頁至九０頁），且本件二份傳真授權書上確有「 PANASONIC
PIM」之標示，亦經原審勘驗無訛，並有PIM公司與Cystek公司所
訂之經銷合約（見原審卷第四五至五七頁）及Cystek公司與歐樂
公司簽訂之八六００四、八六００七號授權協議書在卷可稽。被
告辯稱不知本件二份授權書為偽造，尚屬有據各等語。原判決此
部分所為論，核與證據法則無違，亦無上訴意旨(一)(二)所指證據
理由矛盾及判決理由不備之違法。(二)依卷附PIM 公司與Cystek公
司所訂之經銷合約記載，固可認定PIM 公司就「喋血街頭」及「
天銥計劃」二套電腦遊戲軟體授予在中華民國境內獨家銷售、經
銷、使用、出版，並享有專屬授權為Cystek公司，而Cystek公司
經銷之權利係由三賢公司代為行使。然Cystek公司業與歐樂公司
簽訂八六００四號、八六００七號授權協議書，並分別約定：「
此協議書於中華民國八十六年八月二十四日由Cystek Internati
onal INC. 及歐樂影視國際股份有限公司，共同訂定。……於此
，Cystek從PIM 公司獲得下列產品的主要授權後，不多於主要授
權的條款及條件下，再准許歐樂影視國際股份有限公司有在台灣
製造及配置流通路線這些領有授權產品之權利。……名稱：列於
附錄Ａ。……附錄Ａ授權的遊戲軟體有：一. 喋血街頭（Postal
）……三. 天銥計劃（Armor Command ），……註腳：……任何
授權予除歐樂影視國際股份有限公司外之台灣公司的舉動須經Cy
stek許可」、「……援此，Cystek從PIM 公司獲得下列產品的主
要授權後，於主要授權條款及條件下准許歐樂影視國際股份有限
公司有在台灣製造及配置流通路線這些領有授權產品之權利。…
…名稱：列於附錄Ａ。……附錄Ａ－授權的遊戲軟體有：……一
. 喋血街頭（Postal）……三. 天銥計劃（Armor Command ），
……註腳：……3.任何授權予除歐樂影視國際股份有限公司外之
台灣公司的舉動須經Cystek許可」。參以證人吳展堂於偵查中及
第一審供證：其係三賢公司負責人及歐樂公司實際負責人，上開
八六００四號、八六００七號授權協議書係其到美國參展時，在
訂購後，確認美國合約，回台後依Cystek傳真所簽等語（見九十
二年度他字第五九二號卷第八０頁、第一審卷第一二五頁）。則
歐樂公司實際負責人吳展堂既與Cystek公司簽定上開授權協議書
，由Cystek公司將PIM 公司授權取得之「喋血街頭」及「天銥計
劃」遊戲軟體著作權，再將同一授權內容授與歐樂公司，原判決
因認被告為歐樂公司處理授權事務之人，依歐樂公司與Cystek公
司簽定之授權協議書而收受Cystek公司傳真之授權文件，自無違
法之處。至Cystek公司將PIM 公司授予該公司權利，再轉授權歐
樂公司，是否構成違約，尚難由被告負責。而黃志成所販售之「
PC.WINDOWS九五特輯三」電玩軟體內確含有歐樂公司自Cystek公
司取得授權出版之「天銥計劃」試玩版，為黃志成自承在卷（見
原審卷第九六頁），歐樂公司認黃志成有侵害其著作權之嫌，據
以對黃志成提出告訴，主觀上並無行使偽造私文書及誣告之犯意
，自不能證明被告犯罪，經核並無不合，亦無上訴意旨(三)所指調
查職責未盡及判決理由不備之違法。(三)刑事判決之文字，如有顯
係誤寫而不影響全案情節與判決本旨者，已經宣示或送達後，仍
可由原判決之法院依聲請或本於職權以裁定更正之，此等因筆誤
而生之錯誤，既得以裁定更正，即無違背法令可言。依卷附九十
年度北院民公麟字第二二三六０號、九十年度北院民公麟字第二
二二九五四號公證書影本記載黃志成係請求公證人公證英文信函
之真偽（見九十二年度他字第五九二號卷第六五至七三頁），原
判決理由記載請求人黃志成係請求公證人「認證」私文書之影本
（見原判決第四頁第十三至十四行），應為「公證」之誤，顯係
判決文字之誤寫，並不影響全案情節與判決本旨，原審得依聲請
或本於職權裁定更正之，上訴意旨(四)所指，尚非適法之上訴第三
審理由。檢察官上訴意旨置原判決所為明確論斷於不顧，對原審
調查、取捨證據及證據證明力判斷之審判職權行使，任憑己見加
以指摘，或就同一證據資料為相異之評價，或就不影響於判決本
旨之事項再為事實上之爭辯，均難謂為適法之第三審上訴理由。
應認檢察官之上訴違背法律上之程式，予以駁回。
據上論結，應依刑事訴訟法第三百九十五條前段，判決如主文。
中    華    民    國  九十八  年   十二   月    三    日
                      最高法院刑事第十二庭
                          審判長法官  黃  一  鑫
                                法官  張  春  福
                                法官  林  勤  純
                                法官  李  錦  樑
                                法官  陳  國  文
      本件正本證明與原本無異
                                      書  記  官
中    華    民    國  九十八  年   十二   月    九    日
                                                      R


司法院資訊處製作；財團法人民間司法改革基金會備份。
